臺灣高雄地方法院刑事判決　　　　　　　94年度簡上字第725號
上　訴　人　臺灣高雄地方法院檢察署檢察官
上　訴　人　乙○○
即　被　告
上列上訴人因被告違反家庭暴力防治法之傷害案件，不服本院高
雄簡易庭於93年11月11日，以93年度簡字第5343號第一審刑事簡
易判決（聲請簡易判決處刑書案號：臺灣高雄地方法院檢察署93
年度調偵字第469 號），提起上訴，本院合議庭認不得以簡易判
決處刑，改依通常程序為第一審之審理、判決如左：
    主  文
原判決撤銷。
本件公訴不受理。
    理  由
一、公訴意旨係以：被告乙○○與丙○○係前配偶，二人間具有
    家庭暴力防治法第3 條第1 款所定之家庭成員關係。被告乙
    ○○於92年11月16日下午1 時許，在高雄縣鳳山市○○街39
    4 號6 樓丙○○住處，因保險費、小孩看病費用及欲帶其二
    人所共同生育之小孩返回被告住處，惟遭丙○○反對，雙方
    進而發生口角及肢體衝突，被告乙○○基於傷害之犯意，徒
    手毆打丙○○之雙臂，並以腳踢其小腿，致丙○○因此受有
    兩上臂疼痛、左小腿瘀青4公分 ×1 公分等傷害，因認被告
    涉有刑法第277 條第1 項之傷害罪嫌等語。
二、按告訴乃論之罪，告訴人於第一審辯論終結前得撤回其告訴
    ；告訴經撤回者，應諭知不受理之判決，刑事訴訟法第238
    條第1 項、第303 條第3 款分別定有明文。再刑事訴訟法第
    238 條第1 項之立法意旨，係重在限制告訴乃論之罪撤回告
    訴之時期，亦即撤回告訴，必須於第一審「辯論終結」前，
    始得為之，逾此時期，即不得為之，以免肇致告訴人操縱訴
    訟程序及輕視裁判之流弊，則依此立法理由，應認此限制並
    非重在第一審終結程序是否經「言詞辯論」，而係重在告訴
    人之撤回告訴，須在第一審裁判前法院最後得審酌之時點前
    ，故理論上不經言詞辯論之判決，告訴人須於第一審判決前
    ，撤回其告訴，但法院所為之判決，須對外表示，始發生羈
    束力，如僅制作判決書，並未依法定之宣告或送達程序，對
    外表示，則實際不過一種裁判文稿，並無羈束力可言，此有
    最高法院20年度非字第119 號著有判例可資參照，是本件以
    刑事簡易判決處刑之案件，不經通常審判程序，法院應立即
    處分，刑事訴訟法第449 條第1 項、第453 條定有明文，則
    簡易程序之判決，因其不經言詞辯論而不予宣示，在未依法
    定送達程序對外表示前，不過為一種裁判文稿，法院仍得變
    更之，自不宜限制過嚴，不許告訴人於判決依法定送達程序
    對外表示前，撤回其告訴，以障人權，亦有臺灣士林地方法
    院92年度簡上字第14號刑事判決意旨可參。
三、次按第一審法院依被告在偵查中之自白或其他現存證據，已
    足以認定犯罪者，得因檢察官之聲請，不經通常審判程序，
    逕以簡易判決處刑。但必要時，應於處刑前訊問被告。前項
    案件檢察官依通常程序起訴。經法院訊問被告，認應宜以簡
    易判決處刑者，得不經通常程序，逕以簡易判決處刑。刑事
    訴訟法第449 條第1 項及第2 項定有明文。本件上訴人即被
    告之上訴意旨係以：伊未徒手毆打告訴人陳美而提起上訴；
    本件上訴人即公訴人之上訴意旨係以：本案告訴人丙○○於
    93年12月14日已向臺灣高雄地方法院簡易庭提出撤回本件被
    告違反家庭暴力防治法之傷害告訴，嗣告訴人丙○○於93年
    12月23日，始由其同財共居之家屬即父親陳金鐘代收上開第
    一審刑事簡易判決書，而上開第一審刑事簡易判決書雖由承
    辦法官於93年11 月11 日製作，並由書記官於93年11月15日
    製作正本，並於93 年12 月23日始由告訴人丙○○收受上開
    第一審刑事簡易判決書，而告訴人丙○○於93年12月14日已
    具狀表示撤回告訴，而原審於上開告訴人丙○○尚未收受上
    開判決前，該上開判決尚未對外發生效力，尚能再斟酌並依
    告訴人之請求而提起上訴等語。是本件依上開最高法院20年
    度非字第119 號判例意旨及臺灣士林地方法院92年度簡上字
    第14號刑事判決意旨說明，上開刑事簡易判決處刑之案件，
    不經通常審判程序，則簡易程序之判決，因其不經言詞辯論
    而不予宣示，在未依法定送達程序對外表示前，不過為一種
    裁判文稿，法院仍得變更之，而本件為保障當事人之審級利
    益，本院合議庭依通常訴訟程序審理後，按法院辦理刑事訴
    訟簡易程序案件應注意事項第14點規定，撤銷原審判決，以
    第一審法院之地位，為第一審判決，核先說明。
四、經查，上開被告乙○○違反家庭暴力防治法之傷害案件，係
    觸犯刑法第277 條第1 項之傷害罪，而刑法第277 條第1 項
    傷害罪，依同法第287 條之規定，須告訴乃論，又告訴人丙
    ○○於93年12月14日提出撤回告訴狀，並於同日由本院受理
    ，有撤回告訴狀1 份及其上本院收狀章（詳參本院93年簡字
    第5343號卷第8 頁至第10頁）在卷可稽，是本件告訴人丙○
    ○於93年12月14日確實有撤回上開傷害罪之告訴，洵堪認定
    。再原審法院雖於93年11月11日即製作判決書，然上開刑事
    簡易判決書於93年12月28日始送達被告，亦有送達證書（詳
    參本院93年簡字第5343號卷第12頁）在卷可徵，是本件告訴
    人丙○○於93年12月14日撤回上開傷害罪之告訴，係於上開
    刑事簡易判決書尚未於93年12月23日收受送達之生效前之撤
    回，揆諸前揭說明，本件上開撤回告訴已生效力，而原審未
    及審酌，爰依刑法第277 條第1 項之傷害罪，遽為被告科刑
    之諭知，尚有未洽，公訴人上開上訴為有理由，自應由本院
    改依通常程序審理，並諭知不受理之判決。至於被告乙○○
    上訴意旨部分，依先程序後實體之審理原則，本院改依通常
    程序審理，並依程序優先審理而諭知不受理之判決，是本院
    對本件實體部分毋庸審理，附此敘明。
五、末按，檢察官聲請以簡易判決處刑之案件，經法院認為有第
    451 條之1 第4 項但書之情形者，應適用通常訴訟程序審判
    之，刑事訴訟法第452 條定有明文；且對於簡易判決之上訴
    ，準用刑事訴訟法第三編第一章及第二章之規定。管轄第二
    審之地方法院合議庭受理簡易判決上訴案件，應依通常程序
    審理，其認案件有刑事訴訟法第452 條之情形者，應撤銷原
    判決，逕依通常程序為第一審判決，法院辦理刑事訴訟簡易
    程序案件應行注意事項第14項亦有明文。經查，本件應為不
    受理之諭知，而有刑事訴訟法第451 條之1 第4 項但書第3
    款之情形，揆諸前揭規定，原審誤用簡易判決程序，自應由
    本院合議庭逕依通常程序審理後，而為第一審之判決，檢察
    官或被告如不服本判決，仍得於法定上訴期間內，向管轄之
    第二審法院提起上訴，併予敘明。
據上論斷，應依刑事訴訟法第452 條、第455 條之1 第1 項、第
3 項、第369 條第1 項前段、第364 條、第303 條第3 款，判決
如主文。
本案經檢察官甲○○到庭執行職務。
中　　華　　民　　國　　94　　年　　10　　月　　18　　日
　　　　　　　　　刑事第三庭審判長  法　  官  張意聰
                                    法    官  郭瓊徽
                                    法    官　施添寶
中　　華　　民　　國　　94　　年　　10　　月　　18　　日
以上正本證明與原本無異。
如不服本判決，應於收受送達後10日內向本院提出上訴書狀。
　　　　　　　　　　　　　　　　　    書記官  陳威志
